臺灣基隆地方法院民事判決　九十年度訴字第一三七號
　　原　　　告　丙　○
　　　　　　　　戊○○
　　　　　　　　丁○○
　　　　　　　　周佩玲
　　右四人共同　己○○○
　　被　　　告　乙○○
　　　　　　　　甲○○○
右當事人間請求損害賠償事件，本院判決如左：
    主    文
被告甲○○○應給付原告丙○新台幣捌拾肆萬元、原告戊○○新台幣捌拾肆萬元、原
告丁○○新台幣肆拾陸萬元、原告周佩玲新台幣肆拾陸萬元，被告乙○○應給付原告
丙○新台幣參拾玖萬元、原告戊○○新台幣參拾玖萬元、原告丁○○新台幣伍萬元、
原告周佩玲新台幣伍萬元，及各自民國八十八年八月二十日起至清償日止按週年利率
百分之五計算之利息。
訴訟費用由被告甲○○○負擔四分之三，餘由被告乙○○負擔。
本判決於原告丙○以新台幣貳拾捌萬元，原告戊○○以新台幣貳拾捌萬元，原告丁○○以新台幣壹拾伍萬參仟元、原告周佩玲以新台幣壹拾伍萬參仟元分別為被告甲○○○供擔保；於原告丙○以新台幣壹拾參萬元，原告戊○○以新台幣壹拾參萬元，原告
丁○○以新台幣拾壹萬陸仟元、原告周佩玲以新台幣拾壹萬陸仟元分別為被告乙○○
供擔保後，得分別為假執行。
    事    實
壹、原告方面：
一、聲明：如主文第一項所示，並為以供擔保為條件之假執行宣告。
二、陳述：
（一）原告丙○、戊○○、丁○○、周佩玲於民國八十四年五月一日，參加被告甲○○○為會首，招募會期自八十四年五月一日至八十七年六月一日，會員連同會
      首共五十一會之互助會（以下稱Ａ會）各一會，每會新台幣（以下同）一萬元
      ，於每月一日標會，為內標，每逢三、六、九、十二月，加標一次，原告自八
      十四年五月起均有依約繳交會款；原告丙○、戊○○於八十四年十一月一日，
      參加被告甲○○○為會首，招募會期自八十四年十一月一日至八十七年十月一
      日，會員連同會首共四十九會之互助會（以下稱Ｂ會）各一會，每會一萬元，
      於每月一日標會，為內標，每逢三、六、九、十二月，加標一次，原告自八十
      四年十一月起均有依繳交會款；原告丙○、戊○○於八十五年十一月十五日，
      參加被告乙○○為會首，招募會期自八十五年十一月十五日至八十九年一月十
      五日，會員連同會首共五十三會之互助會（以下稱Ｃ會）各一會，每會各一萬
      元，於每月一日標會，為內標，每逢三、六、九、十二月，加標一次，原告自
      八十五年十一月起均有依約繳交會款；原告丙○、戊○○於八十六年五月一日
      參加乙○○為會首，招募會期自八十六年五月一日起至八十九年六月一日，會
      員連同會首共五十一會之互助會（以下稱Ｄ會）各一會，每會各一萬元，於每
      月一日標會，為內標，每逢三、六、九、十二月，加標一次，原告自八十六年
      五月起均有依約繳交會款；原告丙○、戊○○、丁○○、周佩玲於八十六年十
      一月十五日，參加乙○○為會首，會期為八十六年十一月十五日至八十九年四
      月十五日之互助會共四十一會（以下稱Ｅ會）各一會，每會各一萬元，於每月
      一日標會，為內標，每逢三、六、九、十二月，加標一次，原告自八十九年十
      一月起均有依約繳交會款。
（二）詎被告甲○○○、乙○○各對於前述所招互助會，竟均於八十七年二月十五日
      後，即宣告倒會停標，原告四人各加入Ａ會一會、原告丙○、戊○○各加入Ｂ
      會一會、原告丙○、戊○○各加入Ｃ會一會、原告丙○、戊○○各加入Ｄ會一
      會、原告四人各加入Ｅ會一會，均為活會，業均已繳交會款至八十七年二月，
      Ａ會每一活會受害金額為四十六萬元、Ｂ會每一活會受害金額為三十八萬元、
      Ｃ會每一活會受害金額為二十一萬元、Ｄ會每一活會受害金額為十三萬元、Ｅ
      會每一活會受害金額為五萬元，亦即原告丙○、戊○○在Ａ、Ｂ兩會（會首被
      告甲○○○）之受害金額各為四十六萬元及三十八萬元，在Ｃ、Ｄ、Ｅ三會（
      會首為被告乙○○）之受害金額各為二十一萬元、十三萬元、五萬元；原告忠
      成、周佩玲在Ａ、Ｅ兩會之受害金額分別為四十六萬元及五萬元，為此依互助
      會法律關係，請求被告各給付如主文第一項所示之金額，及各自起訴狀繕本送
      達翌日起自清償日止，按週年利率百分之五計算之利息。
三、證據：提出受害賠償金總表一件、互助會單、互助會明細表各五件為證。
貳、被告方面：
    未於言詞辯論期日到場，亦未提出準備書狀作何聲明或陳述。
三、本院依職權調閱台灣基隆地法院檢察署八十七年度偵字第四三七九號被告甲○○○、乙○○、楊坤榮詐欺偵查卷宗、本院八十八年度被告甲○○○、乙○○常業
    詐欺刑事卷宗。
    理    由
一、程序方面：
    本件被告二人，經合法通知，均未於言詞辯論期日到場，核無民事訴訟法第三百
    八十六條各款所列情形，爰依原告之聲請，由其一造辯論而為判決。
二、得心證之理由：
（一）原告主張之事實，已據其提出與所述相符之Ａ至Ｅ組等五組互助會單、互助會
      明細表各一紙為證，並經本院核閱台灣基隆地法院檢察署八十七年度偵字第四
      三七九號被告甲○○○、乙○○、楊坤榮詐欺偵查卷宗、本院八十八年度被告
      甲○○○、乙○○常業詐欺刑事卷宗屬實，原告之主張堪信為真實。
（二）按民法於八十八年增訂第十九節之一之合會章前之台灣省民間互助會習慣，互
      助會係會首與會員間所訂立之契約，會員與會員間並無法律關係之存在，互助
      會定期開標，以標金最高者得標，會員得標時應付出標金，此項標金為未得標
      會員所應得之利益，會首倒會應認為有損害未得標會員所應得利益之行為，對
      於未得標會員，除應給付原繳會款外，並應負給付標金之義務，最高法院第六
      十三年度台上字第一一五九號判例著有明文。本件會首被告倒會，業據前揭說
      明，依前開判例見解，自應按每月內標一萬元之金額各給付原告會款。
（三）從而，原告丙○、戊○○、丁○○、周佩玲依互助會之契約關係，請求被告甲○○○各給付八十四萬元、八十四萬元、四十六萬元、四十六萬元；被告乙○○各給付三十九萬元、三十九萬元、五萬元、五萬元，及各自起訴狀繕本送達
      翌日即八十八年八月二十日起至清償日止，按週年利率百分之五計算之利息，
      洵屬有據，應予准許。
三、假執行之宣告：
    原告陳明願供擔保，聲請宣告假執行，核無不合，爰各酌定相當擔保金額准許之
    。
四、結論：原告之訴為有理由，依民事訴訟法第三百八十五條第一項前段、第七十八條
    、第八十五條第一項但書，第三百九十條第二項，判決如主文。
中　　　華　　　民　　　國　　九十一　　年　　　六　　　月　　　三　　　日
                              臺灣基隆地方法院民事庭
~B法　　　官　蔡聰明
右為正本係照原本作成
如對本判決上訴，須於判決送達後廿日內向本院提出上訴狀
中　　　華　　　民　　　國　　九十一　　年　　　六　　　月　　　三　　　日
~B法院書記官　韓經綸
